臺灣新北地方法院刑事判決
111年度金簡字第819號
公  訴  人  臺灣新北地方檢察署檢察官
被      告  石寶富



選任辯護人  劉育年律師
上列被告因洗錢防制法等案件，經檢察官提起公訴(111年度偵字
第23581號)，因被告自白犯罪，經本院合議庭裁定由受命法官獨
任逕以簡易判決處刑，判決如下：
    主  文
石寶富幫助犯洗錢防制法第十四條第一項之洗錢罪，處有期徒刑
貳月，併科罰金新臺幣貳仟元，罰金如易服勞役，以新臺幣壹仟
元折算壹日。緩刑貳年。
    事  實
一、石寶富明知金融機構帳戶資料係供個人使用之重要理財及交易工
    具，關係個人財產及信用之表徵，並可預見提供自己或他人
    之金融帳戶予陌生人士使用，常與詐欺等財產犯罪密切相關，
    被犯罪集團利用以作為人頭帳戶，遂行詐欺犯罪，可能幫助他
    人遮斷犯罪所得金流軌跡，藉此逃避國家追訴處罰，竟為貪圖
    真實姓名年籍不詳之人應允提供之報酬，而基於縱幫助他人
    遮斷犯罪所得去向、他人持其金融帳戶作為詐欺犯罪工具，
    均無違反其本意之幫助詐欺取財及幫助洗錢之不確定故意，
    於民國110年12月28日前某日，在不詳地點，以網路將其向
    玉山商業銀行(代碼：808)所申辦之帳號0000000000000號帳
    戶(下稱玉山銀行帳戶)之網路銀行帳號密碼，傳送予通訊軟
    體LINE(下稱LINE)暱稱「林玉枚」(真實姓名年籍不詳)之詐
    騙集團成員，而容任他人使用上開帳戶以遂行犯罪。嗣上開
    詐欺集團成員取得玉山銀行帳戶之網路銀行帳號及密碼後，
    基於意圖為自己不法所有之詐欺取財犯意，於110年12月27日
    10時許，撥打電話給李淑姿，佯稱係伊之姪子，嗣即以LINE
    暱稱「一帆風順」加李淑姿為好友，並於翌日10時12分許，
    向李淑姿佯稱因投資亟需用錢云云，致李淑姿陷於錯誤，於
    同日11時35分許分，在雲林縣北港鎮第一商業銀行北港分行
    ，臨櫃匯款新臺幣100,000元至玉山銀行帳戶內，旋遭匯轉
    一空，而掩飾、隱匿不法犯罪所得。案經李淑姿訴由新北巿
    政府警察局板橋分局報告由臺灣新北地方檢察署(下稱新北
    地檢署)檢察官偵查後提起公訴。
二、證據：
(一)被告石寶富於警詢、偵查中之供述、本院準備程序時之自白
    。
(二)告訴人李淑姿於警詢之證述。
(三)內政部警政署反詐騙諮詢專線紀錄表、雲林縣警察局北港分
    局北港派出所受理詐騙帳戶通報警示簡便格式表、金融機構
    聯防機制通報單、受理各類案件紀錄表、受(處)理案件證明
    單。
(四)告訴人李淑姿之第一銀行北港分行帳戶存摺封面及內頁明細
    、第一銀行之匯款申請書回條影本各1份。
(五)告訴人李淑姿與詐欺集團成員之LINE對話內容截圖3張。　
(六)玉山銀行集中管理部111年1月28日玉山個(集)字第11100128
    26號函暨檢附之被告石寶富開戶資料及交易明細各1份。　
三、論罪：
(一)按刑法上之幫助犯，係對於犯罪與正犯有共同之認識，而以
    幫助之意思，對於正犯資以助力，未參與實施犯罪構成要件
    之行為者而言。又按行為人提供金融帳戶提款卡及密碼予不
    認識之人，非屬洗錢防制法第2條所稱之洗錢行為，不成立
    同法第14條第1項一般洗錢罪之正犯；但如行為人主觀上認
    識該帳戶可能作為收受及提領特定犯罪所得使用，他人提領
    後即產生遮斷資金流動軌跡以逃避國家追訴、處罰之效果，
    仍基於幫助之犯意而提供，應論以幫助犯同法第14條第1項
    之一般洗錢罪(最高法院108年度台上字第310號刑事裁定意
    旨參照)。查被告將本案帳戶之網路銀行帳號及密碼交由他
    人使用，被告客觀上已喪失對本案帳戶資金進出之控制權，
    且被告主觀上可預見本案帳戶可能作為詐欺集團收受及提領
    特定犯罪所得使用，他人提領後即產生遮斷資金流動軌跡。
    然過程中並無證據證明被告有直接參與詐欺取財及洗錢之構
    成要件行為，亦無事證足認被告與實行詐欺取財及洗錢之詐
    欺集團成員間有犯意聯絡，故被告交付本案帳戶之行為，僅
    足認定係詐欺取財及一般洗錢罪構成要件以外之幫助行為。
    故核被告所為，係犯刑法第30條第1項、第339條第1項之幫
    助詐欺取財罪，及刑法第30條第1項、洗錢防制法第14條第1
    項之幫助洗錢罪。　
(二)被告提供本案帳戶之幫助行為，同時觸犯幫助詐欺取財罪及
    幫助洗錢罪2罪名，為想像競合犯，應依刑法第55條之規定
    ，從一重論以幫助洗錢罪。
(三)被告對正犯資以助力而實施犯罪構成要件以外之行為，為幫
    助犯，依刑法第30條第2項之規定，按正犯之刑減輕之。又
    被告於本院訊問時，就幫助洗錢犯行已自白不諱，應依洗錢
    防制法第16條第2項規定減輕其刑，並依法遞減輕之。
四、爰審酌被告將本案帳戶提供予他人使用，以此方式幫助他人
    從事詐欺取財及洗錢之犯行，致使此類犯罪手法層出不窮，
    更造成犯罪偵查追訴的困難性，嚴重危害交易秩序與社會治
    安，及審酌被告本案行為所造成告訴人受財產上損害程度，
    被告犯後最終能坦承犯行，犯後態度尚可，及已賠償告訴人
    之損失(見本院金簡字卷第5頁之調解筆錄)，及被告之素行
    、本件犯行之動機、手段、及其大學畢業之智識程度、現從
    事數位行銷工作之生活狀況(見新北地檢署111年度偵字第23
    581號卷《下稱偵查卷》之111年2月15日之調查筆錄)等一切情
    狀，爰量處如主文所示之刑，並諭知罰金易服勞役之折算標
    準。末按被告所犯幫助洗錢罪雖經本院諭知有期徒刑6月以
    下之刑度，然該罪名因非「最重本刑為5年以下有期徒刑以
    下之刑之罪」，與刑法第41條第1項規定得易科罰金之要件
    即有不符，故不諭知易科罰金之折算標準；又本院宣告之主
    刑既為6月以下有期徒刑，依刑法第41條第3項之規定，得依
    同條第2項折算規定易服社會勞動，是本院自得逕為簡易判
    決處刑，附此敘明。
五、沒收：
　　被告供稱其提供玉山銀行帳戶之網路銀行帳號及密碼予詐欺
    集團成員，事後並未取得任何款項(見偵查卷第10頁)，本案
    卷內亦無積極證據證明被告就本案犯行獲有報酬，無從認定
    有何犯罪所得。
六、被告未曾因故意犯罪受有期徒刑以上刑之宣告，有臺灣高等
    法院被告前案紀錄表在卷可稽，其因一時失慮，致觸犯刑章
    ，經此偵查審判程序，當知警惕，信無再犯之虞，且告訴人
    亦因被告和解賠償之良好態度請求給予被告緩刑之機會(見
    上述調解筆錄)，本院認所宣告之刑以暫不執行為適當，爰
    宣告緩刑2年，以啟自新。　　　　　
七、依刑事訴訟法第449條第2項、第3項、第454條第2項，洗錢
    防制法第2條第2款、第14條第1項、第16條第2項，刑法第11
    條前段、第30條第1項前段、第2項、第339條第1項、第55條
    、第42條第3項，刑法施行法第1條之1第1項，逕以簡易判決
    處刑如主文。
八、如不服本判決，得自收受送達之翌日起20日內向本院提出上
     訴狀，上訴於本院第二審合議庭（須附繕本）。
本案經檢察官曾開源提起公訴，檢察官邱稚宸到庭執行職務。　
中　　華　　民　　國　　111 　年　　10　　月　　31　　日
                  刑事第四庭    法　官  莊惠真
以上正本證明與原本無異。
                                書記官　方信琇
中　　華　　民　　國　　111 　年　　11　　月　　7 　　日
附錄本案論罪科刑法條全文：
中華民國刑法第339條
意圖為自己或第三人不法之所有，以詐術使人將本人或第三人之
物交付者，處5年以下有期徒刑、拘役或科或併科50萬元以下罰
金。
以前項方法得財產上不法之利益或使第三人得之者，亦同。
前二項之未遂犯罰之。

洗錢防制法第14條
有第二條各款所列洗錢行為者，處7年以下有期徒刑，併科新臺
幣5百萬元以下罰金。
前項之未遂犯罰之。
前二項情形，不得科以超過其特定犯罪所定最重本刑之刑。